【裁判字號】    95,上訴,147
【裁判日期】    950329
【裁判案由】    偽造有價證券等
【裁判全文】
臺灣高等法院刑事判決                 95年度上訴字第147號
上  訴  人
即  被  告  丁○○
指定辯護人  本院公設辯護人  丙○○
上列上訴人因偽造有價證券等案件，不服臺灣板橋地方法院94年
度訴字第1352號，中華民國94年12月6日第一審判決（起訴案號
：臺灣板橋地方法院檢察署94年度偵緝字第739號），提起上訴
，本院判決如下：
    主  文
原判決撤銷。
丁○○無罪。
    理  由
一、公訴意旨略以：丁○○原受雇於乙○○經營之「崧輝工程有
    限公司」（下稱崧輝公司），在崧輝公司位於臺北縣蘆洲市
    之工地施作工程，惟因急需資金周轉，竟意圖為自己不法所
    有，利用其替公司交貨款於原物料廠商之便，於民國93年3
    月間，侵占因業務上持有，由乙○○交付之票號HA0000000
    、面額新台幣73500元、發票人為甲○○暨崧輝公司、受款
    人「泰山石材有限公司」（下稱泰山公司）之支票1紙，復
    意圖供行使之用，將前開支票之受款人泰山公司予以塗銷變
    造，並將之交與不知情之兄長盧文浴調現行使，嗣因乙○○
    經泰山公司通知未收到貨款，始發覺上情。因認丁○○有犯
    刑法第336條第2項之業務侵占，及第201條第1項變造有價證
    券之罪嫌。
二、訊據上訴人即被告丁○○，固承認自乙○○收受上開系爭支
    票，將指定之受款人「泰山石材有限公司」塗銷，持向其兄
    盧文浴調現之事實，惟否認業務侵占及變造有價證券之犯行
    ，陳稱伊受僱於乙○○，在蘆洲水湳路的鳳禧工地工作，系
    爭支票係乙○○在工地交付，囑伊交予泰山公司，惟因乙○○尚欠其工資新台幣（下同）8萬8千元，又需用錢，所以在
    電話中告訴乙○○要將該支票先行挪用，嗣在乙○○交付支
    票後四、五天，乙○○在三重市○○街一家奇檬子茶藝店喝
    酒，叫伊過去，伊在該茶藝店順便再提起先挪用系爭支票的
    事，乙○○未置可否，就當面將受款人的記載畫掉，持向伊
    兄盧文浴調現應急，伊從未告訴乙○○說支票遺失等語。
三、查被告丁○○係受僱於乙○○實際負責經營的崧輝公司，在
    蘆洲水湳路鳳禧工地工作，從事石材施工，噴砂、協力孔等
    工作，所用石材係經由被告向泰山公司取貨，每月工資五萬
    元業經乙○○於偵查中供述在卷，被告指稱乙○○尚欠其月
    薪及材料款計約8萬8千元，業據其提出清單一紙在卷為憑，
    以其等間所存主僱關係，被告主張乙○○尚積欠工資等，請
    求將系爭支票供其急用，自非無因。次查系爭支票係乙○○
    交予被告，業據乙○○於陪同其妻甲○○於警訊時供承（見
    93 年7月23日甲○○警訊筆錄，筆錄中有關系爭支票交給被
    告丁○○之記載，實係乙○○之陳述，已據甲○○於偵查中
    供明，見93年度偵字第18696號偵查卷第39頁），是乙○○
    於偵查中陳稱事後才知道系爭支票係被告拿去的云云，顯非
    實在。次查被告自警訊伊始，直至偵查、審判中，始終詳細
    供承因乙○○有欠工資，且適有急用，乃告知乙○○將系爭
    支票讓其先行挪用，支票上受款人「泰山石材有限公司」是
    伊當著乙○○的面塗改的，乙○○沒有不同意等語。查系爭
    支票原係乙○○交予被告，請被告交付泰山公司作為貨款，
    乙○○對於被告要求先行挪用該支票，及塗改受款人之記載
    ，若未有同意，理應嚴予拒絕，或逕自收回系爭支票，何可
    任令被告當面塗改受款人，又使其取去支票使用？是乙○○
    對被告所為塗改及挪用，縱未明示同意，亦使被告認為乙○○已默示同意，又若乙○○曾表示被告薪資暫緩才給，然對
    於被告一再要求先行挪用該支票，未予嚴詞拒絕，亦使被告
    理解為其已默示同意。再觀卷內遺失票據申請書及票據掛失
    止付通知書，均載明系爭支票係在家中遺失，而甲○○於本
    院證稱是伊丈夫乙○○說系爭支票遺失了，才去掛失止付，
    伊從不知乙○○將系爭支票交予被告，之後乙○○沒有再就
    此支票作說明等語，可以推知乙○○確係知悉被告要將支票
    先為挪用，而將受款人塗改之事，並未明白表示反對，否則
    其應將情告知發票人即其妻甲○○，或設法追回支票，由此
    可見被告辯稱有將情告知僱主乙○○，其未表示不同意，應
    屬實情。至乙○○於偵查中陳稱係被告告知支票遺失，及未
    積欠被告薪資云云，係因其妻即甲○○涉嫌虛偽申報系爭支
    票遺失，有誣告罪嫌，經彰化縣警察局二林分局移送檢察官
    偵查，為卸免甲○○刑責所為之供述，本不可信，自不得採
    為對被告不利之認定。況被告始終否認有對乙○○說過支票
    遺失之事，且被告既已將支票向其兄盧文浴調現應急，何需
    謊稱遺失而貽害其兄盧文浴？末查被告自警訊始，即一再表
    示，因乙○○未付其薪資，其有急用，而要求系爭支票先讓
    其挪用，並當面塗改受款人之記載，乙○○在偵查中均未表
    示意見，本院及原審雖擬傳喚乙○○作證查明，但其已因缺
    氧性腦部病變無法言語，意識不清，有診斷證明書在卷可按
    。並據其妻甲○○到庭陳明，已屬無法到庭作證，本院審酌
    其於警訊所述（記載於甲○○筆錄，如前述）及偵查中所供
    各節，為迴護甲○○誣告犯嫌所述，對被告而言，並無較可
    信之情況，而其於警訊及偵查中，並無對被告始終所主張有
    告知將系爭支票供其先行挪用（意為先償付欠其之薪資等）
    並當面塗改受款人記載之情形作何說明，尚難指被告上述辯
    解為不可採。被告既先行要求將系爭支票先供其使用，復當
    面塗改受款人，乙○○並未即時制止或當面收回支票或明示
    反對，均足使被告認為已獲默許，從而被告當面塗改受款人
    之記載及持以向其兄調現急用，顯然欠缺侵占及變造有價證
    券之犯意，尚難構成公訴人所指之業務侵占及變造有價證券
    罪。
四、原審未經詳酌，據以被告所為未經乙○○同意為由予以論科
    ，核有未洽，被告上訴意旨據上所述指摘原判決不當為有理
    由，應將原判決撤銷為無罪之諭知，以昭公平。
據上論斷，應依刑事訴訟法第369條第1項前段、第364條、第301
條第1項，判決如主文。
本案經檢察官陳明光到庭執行職務。
中    華    民    國    95    年    3     月    29    日
                  刑事第五庭    審判長法  官  吳  敦
                                      法  官  張傳栗
                                      法  官  陳世宗
以上正本證明與原本無異。
檢察官如不服本判決，應於收受送達後十日內向本院提出上訴書
狀，其未敘述上訴之理由者並得於提起上訴後十日內向本院補提
理由書（均須按他造當事人之人數附繕本）。
                                      書記官  鄒賢英
中    華    民    國    95    年    3     月    30    日


司法院資訊處製作；財團法人民間司法改革基金會備份。
